臺灣板橋地方法院民事判決　　　　　　 100年度重訴字第86號
原　　　告　行政院國軍退除役官兵輔導委員會
法定代理人　曾金陵
訴訟代理人　鄭希騰
複代理人　　李志澄律師
　　　　　　林美伶律師
被　　　告　楊宗鑑
訴訟代理人　楊文德
被　　　告　林庚億原名：林欽.
被　　　告　游純良
被　　　告　趙鳳卿
兼上一人
訴訟代理人　孟慶德
被　　　告　趙李翠雲
訴訟代理人　楊麗雲
被　　　告　趙武
被　　　告　朱寧民
被　　　告　熊貴安
被　　　告　馬泰潤原名：馬太.
訴訟代理人　馬晉德
被　　　告　鄒少安
上列當事人間請求拆屋還地等事件，經本院於民國100年6月30日
言詞辯論終結，判決如下：
    主  文
被告楊宗鑑應將坐落新北市○○區○○段116、116-1地號土地上
，如附圖所示A1部份，面積12.44平方公尺，如附圖所示A2部份
，面積3.16平方公尺，門牌號碼新北市○○區○○路2段108號之
建物拆除，將該部份土地返還原告。
被告楊宗鑑應給付原告新台幣伍萬肆仟捌佰陸拾肆元，及自民國
100 年1月14日起至清償日止按年息百分之五計算之利息。
被告楊宗鑑應自民國99年12月28日起至返還前開所示土地之日止
，按月給付原告新台幣壹仟零伍拾陸元。
被告趙鳳卿、孟慶德應將坐落新北市○○區○○段116、116-1地
號土地上，如附圖所示B1部份，面積8.69平方公尺，如附圖所示
B2部份，面積11.48平方公尺，門牌號碼新北市○○區○○路2段
110號之建物拆除，將該部份土地返還原告。
被告趙鳳卿、孟慶德應連帶給付原告新台幣陸萬捌仟零玖拾玖元
，及自民國100年1月14日起至清償日止按年息百分之五計算之利
息。
被告趙鳳卿、孟慶德應自99年12月28日起至返還前開所示土地之
日止，按月連帶給付原告新台幣壹仟貳佰參拾陸元。
被告林庚億、游純良應將其設於新北市○○區○○路2段110 號
之戶籍遷出。
被告趙鳳卿、孟慶德應將坐落新北市○○區○○段116、116-1地
號土地上，如附圖所示C1部份，面積8.88平方公尺，如附圖所示
C2 部份，面積25.68平方公尺，門牌號碼新北市○○區○○路2
段112號之建物拆除，將該部份土地返還原告。
被告趙鳳卿、孟慶德應連帶給付原告新台幣壹拾壹萬肆仟參佰柒
拾陸元，及自民國100年1月14日起至清償日止按年息百分之五計
算之利息。
趙鳳卿、孟慶德應自99年12月28日起至返還前開所示土地之日止
，按月連帶給付原告新台幣貳仟零壹拾肆元。
被告鄒少安應將其設於新北市○○區○○路2段112號之戶籍遷出
。
被告趙鳳卿、孟慶德應將坐落新北市○○區○○段116、116-1地
號土地上，如附圖所示D1部份，面積9.02平方公尺，如附圖所示
D2 部份，面積38.7平方公尺，門牌號碼新北市○○區○○路2段
114 號之建物拆除，將該部份土地返還原告。
被告趙鳳卿、孟慶德應連帶給付原告新台幣壹拾伍萬陸仟陸佰捌
拾伍元，及自民國100年1月14日起至清償日止按年息百分之五計
算之利息。
被告趙鳳卿、孟慶德應自99年12月28日起至返還前開所示土地之
日止，按月連帶給付原告新台幣貳仟柒佰貳拾肆元。
被告趙李翠雲應將坐落新北市○○區○○段116、116-1地號土地
上，如附圖所示E1部份，面積4.88平方公尺，如附圖所示E2部份
，面積1.58平方公尺，門牌新北市○○區○○路2段116號之建物
拆除，將該部份土地返還原告。
被告趙李翠雲應給付原告新台幣貳萬貳仟陸佰壹拾伍元，及自民
國99年12月31日起至清償日止按年息百分之五計算之利息。
被告趙李翠雲應自99年12月28日起至返還前開所示土地之日止，
按月給付原告新台幣肆佰參拾參元。
被告趙武應將坐落新北市○○市○○段116、116-1地號土地上，
如附圖所示F1部份，面積6.29平方公尺，如附圖所示F2部份，面
積36.24平方公尺門牌號碼新北市○○區○○路2段118號之建物
拆除，將該部份土地返還原告。
被告趙武應給付原告新台幣壹拾參萬捌仟玖佰柒拾參元，及自民
國99年12月31日起至清償日止按年息百分之五計算之利息。
被告趙武應自99年12月28日起至返還前開所示土地之日止，按月
給付原告新台幣貳仟參佰玖拾陸元。
被告朱寧民應將坐落新北市○○區○○段116、116-1地號土地上
，如附圖所示G1部份，面積5.25平方公尺，如附圖所示G2部份，
面積40.37平方公尺，門牌號碼新北市○○區○○路2段120號之
建物拆除，將該部份土地返還原告。
被告朱寧民應給付原告新台幣壹拾肆萬捌仟肆佰玖拾陸元，及自
99年12月31日起至清償日止按年息百分之五計算之利息。
被告朱寧民應自民國99年12月28日起至返還前開所示土地之日止
，按月給付原告新台幣貳仟伍佰肆拾肆元。
被告熊貴安應將其設於新北市○○區○○路2段120號之建物之戶
籍遷出。
被告馬泰潤應將坐落新北市○○區○○段116、116-1地號土地上
，如附圖所示H1部份，面積2.12平方公尺，如附圖所示H2部份，
面積56.67平方公尺，門牌號碼新北市○○區○○路2段122號之
建物拆除，將該部份土地返還原告。
被告馬泰潤應給付原告新台幣壹拾捌萬玖仟伍佰捌拾參元，及自
民國99年12月31日起至清償日止按年息百分之五計算之利息。
被告馬泰潤應自99年12月28日起至返還前開所示土地之日止，按
月給付原告新台幣參仟壹佰玖拾捌元。
訴訟費用由被告楊宗鑑負擔百分之6，由被告趙鳳卿、孟慶德連
帶負擔百分之38，由被告趙李翠雲負擔百分之2，由被告趙武負
擔百分之15，由被告朱寧民負擔百分17，由被告馬泰潤負擔百分
之21，由被告林庚億（原名：林欽）、游純良、熊貴安、鄒少安
負擔百分之1。
本判決第一項於原告以新台幣貳拾肆萬捌仟元供擔保後，得為假
執行。如被告楊宗鑑以新台幣柒拾肆萬肆仟柒佰肆拾肆元預供擔
保，免為假執行。
本判決第二項於原告以新台幣壹萬捌仟元供擔保後，得為假執行
。如被告楊宗鑑以新台幣伍萬肆仟捌佰陸拾肆元預供擔保，免為
假執行。
本判決第三項於各該給付期屆至時，原告依各期給付以新臺幣參
佰伍拾貳元供擔保後，得為假執行；如被告楊宗鑑以各期新臺幣
壹仟零伍拾陸元預供擔保，免為假執行。
本判決第四項於原告以新台幣參拾貳萬元供擔保後，得為假執行
。如被告趙鳳卿、孟慶德以新台幣玖拾陸萬貳仟玖佰壹拾陸元預
供擔保，免為假執行。
本判決第五項原告以新台幣貳萬貳仟元供擔保後，得為假執行。
如被告趙鳳卿、孟慶德以新台幣陸萬捌仟零玖拾玖元預供擔保，
免為假執行。
本判決第六項於各該給付期屆至時，原告依各期給付以新臺幣肆
佰壹拾貳元供擔保後，得為假執行；如被告趙鳳卿、孟慶德以各
期新臺幣壹仟貳佰參拾陸元預供擔保，免為假執行。
本判決第八項於原告以新台幣伍拾伍萬元供擔保後，得為假執行
。如被告趙鳳卿、孟慶德以新台幣壹佰陸拾肆萬玖仟捌佰玖拾肆
元預供擔保，免為假執行。
本判決第九項於原告以新台幣參萬捌仟元供擔保後，得為假執行
。如被告趙鳳卿、孟慶德以新台幣壹拾壹萬肆仟參佰柒拾陸元預
供擔保，免為假執行。
本判決第十項於各該給付期屆至時，原告依各期給付以新臺幣陸
佰柒拾壹元供擔保後，得為假執行；如被告趙鳳卿、孟慶德以各
期新臺幣貳仟零壹拾肆元預供擔保，免為假執行。
本判決第十二項於原告以新台幣柒拾伍萬玖仟元供擔保後，得為
假執行。如被告趙鳳卿、孟慶德以新台幣貳佰貳拾柒萬捌仟壹佰
伍拾參元預供擔保，免為假執行。
本判決第十三項於原告以新台幣伍萬貳仟元供擔保後，得為假執
行。如被告趙鳳卿、孟慶德以新台幣壹拾伍萬陸仟陸佰捌拾伍元
預供擔保，免為假執行。
本判決第十四項於各該給付期屆至時，原告依各期給付以新臺幣
玖佰零捌元供擔保後，得為假執行；如被告趙鳳卿、孟慶德以各
期新臺幣貳仟柒佰貳拾肆元預供擔保，免為假執行。
本判決第十五項於原告以新台幣壹拾萬貳仟元供擔保後，得為假
執行。如被告趙李翠雲以新台幣參拾萬捌仟肆佰元預供擔保，免
為假執行。
本判決第十六項於原告以新台幣柒仟元供擔保後，得為假執行。
如被告趙李翠雲以新台幣貳萬貳仟陸佰壹拾伍元預供擔保，免為
假執行。
本判決第十七項於各該給付期屆至時，原告依各期給付以新臺幣
壹佰肆拾肆元供擔保後，得為假執行；如被告趙李翠雲以各期新
臺幣肆佰參拾參元預供擔保，免為假執行。
本判決第十八項於原告以新台幣陸拾柒萬陸仟元供擔保後，得為
假執行。如被告趙武以新台幣貳佰零參萬零參佰捌拾貳元預供擔
保，免為假執行。
本判決第十九項於原告以新台幣肆萬陸仟元供擔保後，得為假執
行。如被告趙武以新台幣壹拾參萬捌仟玖佰柒拾參元預供擔保，
免為假執行。
本判決第二十項於各該給付期屆至時，原告依各期給付以新臺幣
柒佰玖拾捌元供擔保後，得為假執行；如被告趙武以各期新臺幣
貳仟參佰玖拾陸元預供擔保，免為假執行。
本判決第二十一項於原告以新台幣柒拾貳萬伍仟元供擔保後，得
為假執行。如被告朱寧民以新台幣貳佰壹拾柒萬柒仟捌佰玖拾玖
元預供擔保，免為假執行。
本判決第二十二項於原告以新台幣肆萬玖仟元供擔保後，得為假
執行。如被告朱寧民以新台幣壹拾肆萬捌仟肆佰玖拾陸元預供擔
保，免為假執行。
本判決第二十三項於各該給付期屆至時，原告依各期給付以新臺
幣捌佰肆拾捌元供擔保後，得為假執行；如被告趙武以各期新臺
幣貳仟伍佰肆拾肆元預供擔保，免為假執行。
本判決第二十五項於原告以新台幣玖拾參萬伍仟元供擔保後，得
為假執行。如被告馬泰潤以新台幣貳佰捌拾萬陸仟陸佰參拾伍元
預供擔保，免為假執行。
本判決第二十六項於原告以新台幣陸萬參仟元供擔保後，得為假
執行。如被告馬泰潤以新台幣壹拾捌萬玖仟伍佰捌拾參元預供擔
保，免為假執行。
本判決第二十七項於各該給付期屆至時，原告依各期給付以新臺
幣壹仟零陸拾陸元供擔保後，得為假執行；如被告馬泰潤以各期
新臺幣參仟壹佰玖拾捌元預供擔保，免為假執行。
原告其餘假執行之聲請駁回。
    事實及理由
壹、本件被告林庚億（原名：林欽）、游純良、熊貴安、鄒少安
    未於言詞辯論期日到場，核無民事訴訟法第386條各款所列
    情形，爰依原告聲請，由其一造辯論而為判決。
貳、原告主張：
一、查坐落新北市○○區○○段116、116-1地號等二筆土地係屬
    中華民國所有，由原告管理之土地，此有土地登記簿謄本可
    稽，被告無法律權源占有系爭土地，其中被告楊宗鑑使用A1
    、A2部份之土地、被告趙鳳卿、孟慶德使用B1、B2、C1、C2
    、D1、D2部份之土地，被告趙李翠雲使用E1、E2部份之土地
    、被告趙武使用F1、F2部份之土地、被告朱寧民使用G1、G2
    部份之土地、被告馬泰潤使用H1、H2部份之土地，B1、B2、
    C1、C2、D1、D2之建物均係由孟賢潤生前買受，孟賢潤於99
    年6月15日死亡，由被告趙鳳卿、孟慶德繼承，應連帶負拆
    除及給付不當得利之義務。被告林庚億（原名：林欽）、游
    純良、熊貴安、鄒少安原係設籍於新北市○○區○○路2段
    110、112、120號，雖未居住，但應將其戶籍遷出。
二、按「所有人對於無權占有或侵奪其所有物者，得請求返還之
    。對於妨害其所有權者，得請求除去之，有妨害其所有權之
    虞者，得請求防止之」，民法第767條定有明文，本件被告
    無法律上權源占有使用原告管理之系爭土地，原告自得依前
    開法條，基於行使土地所有權人之地位，請求被告楊宗鑑、
    趙鳳卿、孟慶德、趙李翠雲、趙武、朱寧民、馬泰潤（原名
    ：馬太潤）拆除地上物將系爭土地返還原告，請求被告林庚
    億（原名：林欽）、游純良、熊貴安、鄒少安將其戶籍遷出
    。
三、又查，被告無法律上權源占有使用系爭土地，自受有相當於
    租金之利益，而原告則受有相當於租金之損失，原告即得依
    關於不當得利之規定，請求被告返還不當得利予原告。而參
    照土地法第97條：「城市地方房屋之租金，以不超過土地及
    其建築物申報總價額年息百分之十為限」之規定，再參諸平
    均地權條例施行細則第21條規定：「公有土地．．．以各該
    宗土地之公告地價為申報地價，免予申報」之規定，以及參
    考行政院核定之國有出租基地租金率為百分之五之標準，原
    告以各年期公告地價為計算基準，再依占有土地公告地價之
    總額年息百分之五計算相當於租金之不當得利，被告就94年
    12月28日至99年12月27日之部分自應附加法定利息給予原告
    ，就99年12月28日以後之部分，亦應按九十九年度之計算方
    式，給付至交還土地之日止之不當得利。
四、並聲明：
  １被告楊宗鑑應將坐落新北市○○區○○段116、116-1地號土
    地上，如附圖所示A1部份，面積12.44平方公尺，如附圖所
    示A2部份，面積3.16平方公尺，門牌號碼新北市○○區○○
    路2段108號之建物拆除，將該部份土地遷讓返還原告。
  ２被告楊宗鑑應給付原告新台幣（下同）54864元，及自起訴
    狀繕本送達翌日起至清償日止按年息百分之五計算之利息，
    暨自99年12月28日起至遷讓返還前開所示土地之日止，按月
    給付原告1056元。
  ３被告趙鳳卿、孟慶德應將坐落新北市○○區○○段116、116
    -1地號土地上，如附圖所示B1部份，面積8.69平方公尺如附
    圖所示B2部份，面積11.48平方公尺，門牌號碼新北市○○
    區○○路2段110號之建物拆除，將該部份土地遷讓返還原告
    。
  ４被告趙鳳卿、孟慶德應連帶給付原告68099元，及自起訴狀
    繕本送達翌日起至清償日止按年息百分之五計算之利息，暨
    自99年12月28日起至遷讓返還前開所示土地之日止，按月連
    帶給付原告1236元。
  ５被告林庚億、游純良應將其設於新北市○○區○○路2段110
    號之戶籍遷出。
  ６被告趙鳳卿、孟慶德應將坐落新北市○○區○○段116、116
    -1地號土地上，如附圖所示C1部份，面積8.88平方公尺，如
    附圖所示C2部份，面積25.68平方公尺，門牌號碼新北市○
    ○區○○路2段112號之建物拆除，將該部份土地遷讓返還原
    告。
  ７被告趙鳳卿、孟慶德應連帶給付原告114376元，及自起訴狀
    繕本送達翌日起至清償日止按年息百分之五計算之利息，暨
    自99年12月28日起至遷讓返還前開所示土地之日止，按月連
    帶給付原告2014元。
  ８被告鄒少安應將其設於新北市○○區○○路2段112號之戶籍
    遷出。
  ９被告趙鳳卿、孟慶德應將坐落新北市○○區○○段116、116
    -1地號土地上，如附圖所示D1部份，面積9.02平方公尺，如
    附圖所示D2部份，面積38.7平方公尺，門牌號碼新北市○○
    區○○路2段114號之建物拆除，將該部份土地遷讓返還原告
    。
  10被告趙鳳卿、孟慶德應連帶給付原告156685元，及自起訴狀
    繕本送達翌日起至清償日止按年息百分之五計算之利息，暨
    自99年12月28日起至遷讓返還前開所示土地之日止，按月連
    帶給付原告2724元。
  11被告趙李翠雲應將坐落新北市○○區○○段116、116-1地號
    土地上，如附圖所示E1部份，面積4.88平方公尺，如附圖所
    示E2部份，面積1.58平方公尺，門牌號碼新北市○○區○○
    路2段116號之建物拆除，將該部份土地遷讓返還原告。
  12被告趙李翠雲應給付原告22615元，及自起訴狀繕本送達翌
    日起至清償日止按年息百分之五計算之利息，暨自99年12月
    28日起至遷讓返還前開所示土地之日止，按月給付原告433
    元。
  13被告趙武應將坐落新北市○○區○○段116、116-1地號土地
    上，如附圖所示F1部份，面積6.29平方公尺，如附圖所示F2
    部份，面積36.24平方公尺，門牌號碼新北市○○區○○路2
    段118號之建物拆除，將該部份土地遷讓返還原告。
  14被告趙武應給付原告138973元，及自起訴狀繕本送達翌日起
    至清償日止按年息百分之五計算之利息，暨自99年12月28日
    起至遷讓返還前開所示土地之日止，按月給付原告2396元。
  15被告朱寧民應將坐落新北市○○區○○段116、116-1地號土
    地上，如附圖所示G1部份，面積5.25平方公尺，如附圖所示
    G2部份，面積40.37平方公尺，門牌號碼新北市○○區○○
    路2段120號之建物拆除，將該部份土地遷讓返還原告。
  16被告朱寧民應給付原告148496元，及自起訴狀繕本送達翌日
    起至清償日止按年息百分之五計算之利息，暨自99年12月28
    日起至遷讓返還前開所示土地之日止，按月給付原告2544元
    。
  17被告熊貴安應將其設於新北市○○區○○路2段120號之建物
    之戶籍遷出。
  18被告馬泰潤應將坐落新北市○○區○○段116、116-1地號土
    地上，如附圖所示H1部份，面積2.12平方公尺，如附圖所示
    H2部份，面積56.67平方公尺，門牌號碼新北市○○區○○
    路2段122號之建物拆除，將該部份土地遷讓返還原告。
  19被告馬泰潤應給付原告189583元，及自起訴狀繕本送達翌日
    起至清償日止按年息百分之五計算之利息，暨自99年12月28
    日起至遷讓返還前開所示土地之日止，按月給付原告3198元
    。
  20原告願供擔保請准宣告假執行。
參、被告楊宗鑑、趙鳳卿、孟慶德、趙李翠雲、趙武、朱寧民、
    馬泰潤（原名：馬太潤）則以：
一、查系爭土地於63年7月9日前為陸軍總司令部管理，於63年7
    月9日後才撥用予原告，故於63年7月9日前係由陸軍總司令
    部為管理、使用，而系爭土地於40年間由陸軍總司令部責由
    聯勤總部撥用予臺北縣力行新村由軍眷使用，而49年間因力
    行新村欠缺經費，遂將系爭土地出租而收取租金。系爭108
    號建物，係被告楊宗鑑於51年5月間向力行新村軍眷所組成
    之自治會租用系爭土地，由被告楊宗鑑出資3000元興建系爭
    建物，並繳納租金予力行新村自治會。系爭110號建物，係
    訴外人周育我於49年6月1日與力行新村自治會簽訂租賃契約
    ，並於50年4月21日將此租用之權利讓渡予孟賢潤，嗣孟賢
    潤亡故，系爭建物即由其繼承人即被告趙鳳卿、孟慶德繼續
    使用。系爭112號建物，係孟賢潤於51年9月21日向訴外人甘
    繼書購買其向力行新村租賃系爭土地之權利，嗣由被告趙鳳
    卿使用至今。系爭114號建物，係訴外人楊士伯於49年間向
    力行新村租用系爭土地，後由趙其然代為管理，於74年8 月
    14日趙其然將此使用之權利讓渡予孟賢潤，嗣由孟賢潤之子
    即被告孟慶德使用至今。系爭116號建物，係訴外人康所安
    前向力行新村租用系爭土地，嗣康所安亡故，委託楊宗鑑出
    售系爭建物與土地之使用權，做為其之喪葬費用，於73年6
    月2日被告趙李翠雲向楊宗鑑購買系爭建物及土地使用權利
    。系爭118號建物，係訴外人羅榮懷前與力行新村自治會簽
    訂租賃契約，並於55年間將此權利讓渡予訴外人鄧長江，嗣
    於79年2月22日鄧長江再將此權利讓渡予被告趙武。系爭120
    號建物，係訴外人康所安向力行新村自治會租用系爭土地所
    搭建，嗣康所安身故，將120號建物於59年1月18日轉讓與朱
    樹屏，朱樹屏於64年間死亡，由其子即被告朱寧民繼承使用
    至今。系爭122號建物，係訴外人張志函於49年間向力行新
    村自治會租用系爭土地使用，嗣將此權利讓渡與被告馬泰潤
    。綜上所述，被告等人均是向系爭土地49年間之管理機關陸
    軍總司令部下屬之力行新村自治會租用系爭土地，系爭土地
    於63年7月9日撥用予原告，原告應承受前管理機關所簽訂之
    租賃契約，從而被告等人均是有權使用系爭土地，並非無權
    占用，台北市第一榮譽國民之家於64年6月7日曾邀請被告開
    會討論遷讓補償問題，又行政院國家退除役官兵輔導委員會
    板橋榮家曾於86年11月5日通知被告等繳交原始起建資料，
    可見原告承認被告之權利，又大觀路二段拓寬時，台北縣政
    府曾通知被告前往領取拆遷房屋補償費，亦可證系爭建物為
    有權占有等語置辯。
二、並聲明：原告之訴駁回。如受不利之判決，願供擔保，請准
    宣告免為假執行。
肆、林庚億（原名：林欽）、游純良、熊貴安、鄒少安未於言詞
    辯論期日到場，亦未提出書狀作何聲明及陳述。
伍、兩造不爭之事實
一、系爭116、116-1地號土地係中華民國所有，由原告管理，被
    告楊宗鑑、趙鳳卿、孟慶德、趙李翠雲、趙武、朱寧民、馬
    泰潤（原名：馬太潤）占有上開土地，被告楊宗鑑占用如附
    圖所示A1部份，面積12.44平方公尺，如附圖所示A2部份，
    面積3.16平方公尺，建物為新北市○○區○○路2段108 號
    。
二、被告趙鳳卿、孟慶德占用如附圖所示B1部份，面積8.69平方
    公尺如附圖所示B2部份，面積11.48平方公尺，建物為新北
    市○○區○○路2段110號。
三、被告林庚億、游純良於新北市○○區○○路2段110號設有戶
    籍。
四、被告趙鳳卿、孟慶德占有如附圖所示C1部份，面積8.88平方
    公尺，如附圖所示C2部份，面積25.68平方公尺，建物為新
    北市○○區○○路2段112號。
五、被告鄒少安應將於新北市○○區○○路2段112號設有戶籍。
六、被告趙鳳卿、孟慶德占有如附圖所示D1部份，面積9.02平方
    公尺，如附圖所示D2部份，面積38.7平方公尺，建物為新北
    市○○區○○路2段114號。
七、被告趙李翠雲占有如附圖所示E1部份，面積4.88平方公尺，
    如附圖所示E2部份，面積1.58平方公尺，建物為新北市○○
    區○○路2段116號。
八、被告趙武占有如附圖所示F1部份，面積6.29平方公尺，如附
    圖所示F2部份，面積36.24平方公尺，建物為新北市○○區
    ○○路2段118號。
九、被告朱寧民占有如附圖所示G1部份，面積5.25平方公尺，如
    附圖所示G2部份，面積40.37平方公尺，建物為門牌新北市
    ○○區○○路2段120號。
十、被告熊貴安於新北市○○區○○路2段120號設有戶籍。
十一被告馬泰潤占有如附圖所示H1部份，面積2.12平方公尺，如
    附圖所示H2部份，面積56.67平方公尺，建物為新北市○○
    區○○路2段122號。
陸、按以無權占有為原因，請求返還土地者，占有人對土地所有
    權存在之事實無爭執，而僅以非無權占有為抗辯者，土地所
    有權人對其土地被無權占有之事實無舉證責任，占有人自應
    就其取得占有係有正當權源之事實證明之，最高法院85年度
    台上字第1120號判決意旨參照。被告請求本院向陸軍總司令
    部函詢其於49年間是否曾將系爭116地號撥用予力行新村使
    用？併向聯勤總司令部函詢49年間力行新村是否有將被證二
    、三、四、五、八、九、所附之租賃契約予以核備？用以證
    明被告等人向力行新村租用系爭土地，為有權占用等情。經
    查，國防部陸軍總司令部100年5月19日國陸政眷字第100000
    2456號函覆稱「本部無權同意將新北市○○區○○段116地
    號土地出租第三人」（見卷第158頁），另國防部聯合後勤
    司令部100年5月13日國聯政公字第1000000 699號函覆稱「
    本案已逾50年，年代久遠，已無案可稽無法查證」（見卷第
    156頁），均不足以證明被告曾經國防部陸軍總司令部或國
    防部聯合後勤司令部之同意占用系爭土地。復觀諸被告所提
    之力行新村福利市場租用店戶合約，所承租之標的為房屋，
    並非系爭土地，亦未提及房屋承租人對系爭土地有何占有之
    權利，另被告所提之轉讓書、買賣合約書，所讓與之標的為
    房屋，亦未記載受讓人有何權利占用系爭土地，均不足以之
    作為被告有權使用系爭土地之證據。被告雖提出台北市第一
    榮譽國民之家於64年6月7日曾邀請被告開會討論遷讓補償問
    題之開會通知單，及行政院國家退除役官兵輔導委員會板橋
    榮家86年11月5日通知被告等繳交原始起建資料之函文為證
    ，然會議之後並無下文，僅有上開通知書並不足以證明原告
    曾經同意被告繼續占有之事實。又觀諸台北縣政府通知被告
    前往領取拆遷房屋補償費之公文內容，被告必須提出房捐收
    據以憑辦理，可知台北縣政府並非以被告為合法建物之所有
    權人之身份發放補償費，該公文自不足以證明被告有權占用
    系爭土地。
柒、按所有人對於無權占有或侵奪其所有物者，得請求返還之。
    對於妨害其所有權者，得請求除去之，有妨害其所有權之虞
    者，得請求防止之，民法第767條定有明文。被告既未能舉
    證其等占有系爭土地之正當權源，則原告依據所有物返還請
    求權，請求被告楊宗鑑、趙鳳卿、孟慶德、趙李翠雲、趙武
    、朱寧民、馬泰潤拆除系爭房屋，返還土地予原告，應予准
    許。又系爭房屋既應拆除，則被告林庚億（原名：林欽）、
    游純良、熊貴安、鄒少安仍將戶籍設於系爭110、112、120
    號建物，對於原告使用系爭土地自有妨害，原告請求被告林
    庚億（原名：林欽）、游純良、熊貴安、鄒少安將戶籍遷出
    ，自屬有據，亦應准許。
捌、按無法律上之原因而受利益，致他人受損害者，應返還其利
    益。雖有法律上之原因，而其後已不存在者，亦同，民法第
    179條定有明文。依不當得利之法則請求返還不當得利，以
    無法律上之原因而受利益，致他人受有損害為其要件，故其
    得請求返還之範圍，應以對方所受之利益為度，非以請求人
    所受損害若干為準，無權占有他人土地，可能獲得相當於租
    金之利益為社會通常之觀念（最高法院61年台上字第1695號
    判例意旨參照）。又城市地方房屋之租金，以不超過土地及
    其建築物申報總價額年息百分之十為限。約定房屋租金，超
    過前項規定者，該管市、縣政府得依前項所定標準強制減定
    之。前開規定於租用基地，建築房屋，均準用之。土地法第
    97條第1項、第105條分別定有明文。又基地租金之數額，除
    以基地申報地價為基礎外，尚須斟酌基地之位置，工商業繁
    榮之程度，承租人利用基地之經濟價值及所受利益等項，並
    與鄰地租金相比較，以為決定，並非必達申報總地價年息百
    分之十最高額（最高法院68年台上字第3071號判例意旨參照
    ）。又公有土地....以各該宗土地之公告地價為申報地價，
    免予申報，平均地權條例施行細則第21條定有明文。系爭土
    地於自94年1月至98年之公告地價，116地號為每平公尺1370
    5元、116- 1地號為每平方公尺12829元。99年1月之公告地
    價，116地號為每平方公尺17100元，116-1地號為12903 元
    ，有原告提出之公告地價資料及土地謄本可稽（見本院卷第
    18、19、22、23頁）。本院斟酌系爭房屋位於新北市○○區
    ○○路，交通方便，系爭房屋為老舊建物，目前供住家或店
    舖使用等情，有照片可按，復參酌行政院核定之國有出租基
    地租金率為百分之五之標準，本院認原告主張以系爭房屋所
    占基地申報地價總額年息5%計算不當得利（申報地價x被告
    占有系爭土地之面積x百分之5x五年），應為適當。又被告
    自占用迄今仍無拆除之意，顯有繼續占用之虞，為此原告依
    民事訴訟法第246條之規定，提起將來給付之訴，請求被告
    按月給付至拆除日止之不當得利，自屬有據。
一、被告楊宗鑑應給付原告不當得利計算表（如附圖所示A1、A2
    部分）
  (一)94年12月28日起至99年12月27日止五年不當得利
  94年12月28日至98年12月31日共48.1月
    A1部分:13705×12.44×5% ÷12×48.1=34169
    A2部分:12829×3.16×5%÷12×48.1=8125
    合計:42294
  99年1月1日至99年12月27日共11.9月
    A1部分:17100 ×12.44×5%÷12×11.9=10548
    A2部分:12903 ×3.16×5%÷12×11.9=2022
    合計:12570
    ＋=54864
  (二)99年12月28日起至交還土地之日止，每月之不當得利金額
    A1部分:17100×12.44×5%÷12=886
    A2部分:12903×3.16×5%÷12=170
    合計:1056
二、被告趙鳳卿、孟慶德應連帶給付原告不當得利計算表（如附
    圖所示B1、B2部分）
  (一)94年12月28日至99年12月27日五年不當得利
  94年12月28日至98年12月31日共48.1月
    B1部分:13705 ×8.69×5%÷12×48.1=23869
    B2部分:12829 ×11.48×5%÷12×48.1=29517
    合計:53386
  99年1月1日至99年12月27日共11.9月
    B1部分:17100 ×8.69×5%÷12×11.9=7368
    B2部分:12903×11.48×5%÷12×11.9=7345
    合計:14713
    ＋=68099
  (二)99年12月28日起至交還土地之日止，每月之不當得利金額
    B1部分:17100×8.69×5%÷12=619
    B2部分:12903×11.48×5% ÷12=617
    合計:1236
三、被告趙鳳卿、孟慶德應連帶給付原告不當得利計算表（如附
    圖所示C1、C2部分）
  (一)94年12月28日至99年12月27日五年不當得利
  94年12月28日至98年12月31日共48.1月
    C1部分:13705×8.88×5%÷12×48.1=24391
    C2部分:12829×25.68×5%÷12×48.1=66027
    合計:90418
  99年1月1日至99年12月27日共11.9月
    C1部分:17100×8.88×5%÷12×11.9=7529
    C2部分:12903×25.68×5%÷12×11.9=16429
    合計:23958
    ＋=114376
  (二)99年12月28日起至交還土地之日止，每月之不當得利金額
    C1部分:17100×8.88×5%÷12=633
    C2部分:12903×25.68×5%÷12=1381
    合計:2014
四、被告趙鳳卿、孟慶德應連帶給付原告不當得利計算表（如附
    圖所示D1、D2部分）
  (一)94年12月28日至99年12月27日五年不當得利
  94年12月28日至98年12月31日共48.1月
    D1部分:13705×9.02×5%÷12×48.1=24775
    D2部分:12829×38.7×5%÷12×48.1=99503
    合計:124278
  99年1月1日至99年12月27日共11.9月
    D1部分:17100×9.02×5%÷12×11.9=7648
    D2部分:12903×38.7×5%÷12×11.9=24759
    合計:32407
    ＋=156685
  (二)99年12月28日起至交還土地之日止，每月之不當得利金額
    D1部分:17100×9.02×5%÷12=643
    D2部分:12903×38.7×5%÷12=2081
    合計:2724
五、被告趙李翠雲應給付原告不當得利計算表（如附圖所示E1、
    E2部分）
  (一)94年12月28日至99年12月27日五年不當得利
  94年12月28日至98年12月31日共48.1月
    E1部分:13705×4.88×5%÷12×48.1=13404
    E2部分:12829×1.58×5%÷12×48.1=4062
    合計:17466
  99年1月1日至99年12月27日共11.9月
    E1部分:17100×4.88×5%÷12×11.9=4138
    E2部分:12903×1.58×5%÷12×11.9=1011
    合計:5149
    ＋=22615
  (二)99年12月28日起至交還土地之日止，每月之不當得利金額
    E1部分:17100×4.88×5%÷12=348
    E2部分:12903×1.58×5%÷12=85
    合計:433
六、被告趙武應給付原告不當得利計算表（如附圖所示F1、F2
    部分）
  (一)94年12月28日至99年12月27日五年不當得利
  94年12月28日至98年12月31日共48.1月
    F1部分:13705×6.29×5%÷12×48.1=17277
    F2部分:12829×36.24×5%÷12×48.1=93178
    合計:110455
  99年1月1日至99年12月27日共11.9月
    F1部分:17100×6.29×5%÷12×11.9=5333
    F2部分:12903×36.24×5%÷12×11.9=23185
    合計:28518
    ＋=138973
  (二)99年12月28日起至交還土地之日止，每月之不當得利金額
    F1部分:17100×6.29×5%÷12=448
    F2部分:12903×36.24×5%÷12=1948
    合計:2396
七、被告朱寧民應給付原告不當得利計算表（如附圖所示G1、G2
    部分）
  (一)94年12月28日至99年12月27日五年不當得利
  94年12月28日至98年12月31日共48.1月
    G1部分:13705×5.25×5%÷12×48.1=14420
    G2部分:12829×40.37×5%÷12×48.1=103797
    合計:118217
  99年1月1日至99年12月27日共11.9月
    G1部分:17100×5.25×5%÷12×11.9=4451
    G2部分:12903×40.37×5%÷12×11.9=25828
    合計:30279
    ＋=148496
  (二)99年12月28日起至交還土地之日止，每月之不當得利金額
    G1部分:17100×5.25×5%÷12=374
    G2部分:12903×40.37×5%÷12=2170
    合計:2544
八、被告馬泰潤應給付原告不當得利計算表（如附圖所示H1、H2
    部分）
  (一)94年12月28日至99年12月27日五年不當得利
  94年12月28日至98年12月31日共48.1月
    H1部分:13705×2.12×5%÷12×48.1=5823
    H2部分:12829×56.67×5%÷12×48.1=145707
    合計:151530
  99年1月1日至99年12月27日共11.9月
    H1部分:17100×2.12×5%÷12×11.9=1797
    H2部分:12903×56.67×5%÷12×11.9=36256
    合計:38053
    ＋=189583
  (二)99年12月28日起至交還土地之日止，每月之不當得利金額:
    H1部分:17100×2.12×5%÷12=151
    H2部分:12903×56.67×5%÷12=3047
    合計:3198
九、綜上，原告請求被告楊宗鑑給付54864元，及自起訴狀繕本
    送達翌日（100年1月14日）起至清償日止按年息百分之五計
    算之利息，暨自99年12月28日起至遷讓返還前開所示土地之
    日止，按月給付原告1056元；請求被告趙鳳卿、孟慶德連帶
    給付68099元，及自起訴狀繕本送達翌日（100年1月14日）
    起至清償日止按年息百分之五計算之利息，暨自99年12月28
    日起至遷讓返還前開所示土地之日止，按月連帶給付原告
    1236 元；請求趙鳳卿、孟慶德連帶給付原告114376元，及
    自起訴狀繕本送達翌日（100年1月14日）起至清償日止按年
    息百分之五計算之利息，暨自99年12月28日起至遷讓返還前
    開所示土地之日止，按月連帶給付原告2014元；請求被告趙
    鳳卿、孟慶德連帶給付原告156685元，及自起訴狀繕本送達
    翌日（100年1月14日）起至清償日止按年息百分之五計算之
    利息，暨自99年12 月28日起至遷讓返還前開所示土地之日
    止，按月連帶給付原告2724元；請求被告趙李翠雲給付原告
    22615元，及自起訴狀繕本送達翌日（99年12月31日）起至
    清償日止按年息百分之五計算之利息，暨自99年12月28日起
    至遷讓返還前開所示土地之日止，按月給付原告433元；請
    求被告趙武應給付原告138973元，及自起訴狀繕本送達翌日
    （99年12月31日）起至清償日止按年息百分之五計算之利息
    ，暨自99年12月28 日起至遷讓返還前開所示土地之日止，
    按月給付原告2396元；請求被告朱寧民給付原告148496元，
    及自起訴狀繕本送達翌日（99年12月31日）起至清償日止按
    年息百分之五計算之利息，暨自99年12月28日起至遷讓返還
    前開所示土地之日止，按月給付原告2544元；請求被告馬泰
    潤給付原告1895 83元，及自起訴狀繕本送達翌日（99年12
    月31日）起至清償日止按年息百分之五計算之利息，暨自99
    年12月28日起至遷讓返還前開所示土地之日止，按月給付原
    告3198元，為有理由，應予准許。
玖、兩造就拆屋還地、給付不當得利部分，陳明願供擔保，聲請
    宣告假執行或免為假執行，核無不合，爰酌定相當擔保金額
    准許之。另命被告林庚億（原名：林欽）、游純良、熊貴安
    、鄒少安遷出戶籍部分，因屬於命被告為一定之意思表示，
    應於判決確定時視為已為意思表示，不宜為假執行之宣告，
    是原告此部分假執行之請求，予以駁回。
拾、結論：原告之訴為一部有理由，一部無理由，依民事訴訟法
    第385條第1項前段、第79條、第85條第1項本文及但書、第
    85條第2項、第390條第2項、第392條，判決如主文。
中    華    民    國    100    年    7    月    14    日
                  民事第三庭法  官  陳映如
以上正本係照原本作成
如對本判決上訴，須於判決送達後20日內向本院提出上訴狀。如
委任律師提起上訴者，應一併繳納上訴審裁判費。
中    華    民    國   100    年    7     月    14    日
                            書記官  林勁丞